【裁判字號】    89,交自,1
【裁判日期】    891002
【裁判案由】    業務過失傷害
【裁判全文】
臺灣桃園地方法院刑事判決                            八十九年度交自字第一號
    自  訴  人  甲○○
    自訴代理人  陳河泉律師
                徐智盟
                乙○○
    被      告  丙○○
    選任辯護人  盛枝芬律師
右列被告因業務過失傷害案件，自訴人提起自訴，本院判決如左：
        主  文
丙○○從事業務之人，因業務上之過失傷害人，處有期徒刑肆月，如易科罰金以佰
元折算壹日。
        事  實
一、丙○○自行經營「鋐益企業社」，從事車床工作，並自行送貨，以駕駛為其附隨
    業務。其於民國八十八年十二月三十一日駕駛車牌號碼Ｖ五─八九七五號自用小
    客車，沿桃園縣八德市○○路由八德市往中壢市方向行駛，於同日下午三時四十
    分許，途經廣福路與該路一一二三巷巷口時，欲左轉至該巷內，本應注意汽車行
    駛至交岔路口，轉彎車應讓直行車先行，而依當時天候晴朗、日間自然光、路面
    平整、無障礙物、無缺陷、視距良好等情形，並無不能注意之情形，竟未暫停讓
    直行車先行並疏未注意車前狀況，逕行搶先左轉彎，致撞及對向由中壢市往八德
    市方向行駛，由甲○○騎乘之車牌號碼ＭＴＫ—九００號重型機車，造成甲○○
    受有左股骨幹骨折之傷害。丙○○於肇事後，犯罪未發覺前，向前來現場處理交
    通事故之桃園縣警察局八德分局高明派出所警員戴爾瑞自首並接受裁判。
二、案經自訴人甲○○提起自訴。
        理  由
一、訊據被告丙○○對於右揭時、地發生車禍肇致自訴人甲○○受有傷害之事實固不
    爭執，惟矢口否認有何過失傷害犯行，辯稱：伊當時於停止線上車速幾已停止，
    且見自訴人亦減速要讓伊先行，伊見狀才踩油門直接切入巷口云云。經查：
    （一）右揭事實，業據自訴人甲○○指述稽詳，而自訴人因此受有左股骨幹骨折
          之傷害，復有省立桃園醫院診斷證明書二紙附卷可稽。另查被告丙○○供
          稱伊係誤解自訴人要讓伊先過才加速前進，致閃避不及而互相擦撞等語（
          見本院八十九年六月二十日審理筆錄及同日辯護狀），惟其復稱自訴人當
          時時速不只三十公里（見本院八十九年七月二十五日審理筆錄），兩者顯
          有矛盾。且按車禍現場係雙向二車道設有閃光黃燈之交岔路口，車道寬各
          約三點五公尺，慢車道寬約一公尺，廣福路一一二三巷道寬約四公尺，被
          告當時欲左轉彎進入廣福路一一二三巷內，自訴人則係沿廣福路直行等情
          ，業據被告陳述甚明，復有現場照片六張及道路交通事故調查報告表附卷
          可稽，堪認被告所駕駛之自用小客車當時確為轉彎車，而自訴人所騎乘之
          機車則為直行車無訛。
    （二）按汽車行駛至交岔路口，轉彎車應讓直行車先行，道路交通安全規則第一
          百零二條第六款前段定有明文。核諸前開規定，被告本應禮讓直行之自訴
          人先行，而自訴人行經上開交岔路口，依道路交通安全規則第九十三條第
          四款規定本應減速，作隨時停車之準備，且其確已減速，則殊無因為自訴
          人依規定之減速，即謂被告可先行通過上開交岔路口。是以，被告駕車理
          應遵守上開規定，而參之當時天候晴朗、日間自然光線，路面平整乾燥，
          無缺陷亦無障礙物等情，分據被告及自訴人甲○○於警訊時陳明無訛，並
          有上開調查報告表在卷足憑，顯無不能注意之情事，詎其竟疏未禮讓直行
          車先行，猶貿然往前行駛，顯未盡前開注意義務而肇事，致撞及對向直行
          之自訴人甲○○，導致自訴人甲○○受有前開傷害，兩者間顯有相當因果
          關係。被告上開所辯，顯係卸責之詞，不足採信。本件事證明確，被告犯
          行，洵堪認定。
    （三）至自訴人另以被告亦有轉彎未顯示方向燈及佔用來車道搶先左轉彎等違規
          過失等情。經查，上揭情事均為被告所堅詞否認，而卷附道路交通事故調
          查報告表係警員於案發約兩個月後之八十九年二月二十四日始行製作，有
          該報告上所載報告日期可稽，則雙方發生車禍後之停止情形是否確如該報
          告表所示已有可議。又核諸道路交通事故調查報告表與現場照片所示，其
          上所繪道路比例復嚴重失真，是以被告質疑渠撞擊後之停車位置並非如該
          圖所示自有所據。準此，被告此部分之過失情節，僅有自訴人單方面指述
          ，尚難遽採。又本件經送請台灣省桃園縣區車輛行車事故鑑定委員會鑑定
  結果，認被告丙○○有駕駛自用小客車佔用來車道搶先左轉彎之過失，有
          該委員會八十九年七月十七日八九府車鑑桃字第八九０五七一號函附卷可
          稽，然查，上開鑑定所憑之道路交通事故調查報告表既有違誤，已如前述
          ，則該鑑定結論即非可採，均附此敘明。
二、按刑法上之業務，係指個人基於其社會地位繼續反覆所執行之事務，其主要部分
    之業務固不待論，即為完成主要業務所附隨之準備工作與輔助業務亦應包括在內
    ，最高法院七十一年度台上字第一五五０號判例著有明文可稽。經查，被告丙○
    ○自行經營「鋐益企業社」，從事車床工作，「自己開工廠，自己製造，自己送
    貨」，「平常都是偶爾開這部車去送貨」等情，業據被告陳述甚明（見八十九年
    度他字第一三三號卷第十頁背面及本院八十九年五月二日審理筆錄），顯於係以
    駕駛為其附隨業務。核被告丙○○所為，係犯刑法第二百八十四條第二項前段之
    業務過失傷害罪。又被告於肇事後，犯罪未發覺前，向前來現場處理交通事故之
    桃園縣警察局八德分局高明派出所警員戴爾瑞自首並接受裁判等情，業經證人戴
    爾瑞於本院訊問時證述屬實（見本院八十九年九月二十五日訊問筆錄），應依刑
    法第六十二條前段之規定減輕其刑。爰審酌被告素行良好、過失程度、告訴人所
    受傷害情況、及自訴人之父乙○○原於檢察官偵訊時已答應以二十五萬元和解，
    嗣後翻悔，又被告亦聲請八德市調解委員會調解，並曾至台南與自訴人和解，有
    卷附調解不成立證明書可稽，顯有和解之誠意等一切情狀，量處如主文所示之刑
    ，並諭知易科罰金之折算標準。
據上論斷，應依刑事訴訟法第三百四十三條、第二百九十九條第一項前段、刑法第二
百八十四條第二項前段、六十二條前段、第四十一條、罰金罰鍰提高標準條例第一條
前段、第二條，判決如主文。
中      華      民      國    八十九    年      十      月      二      日
                              台灣桃園地方法院交通法庭
                                    法  官   陳永來
右正本證明與原本無異。
如不服本判決，應於判決送達後十日內向本院提出上訴狀( 應附繕本 )，上訴於
臺灣高等法院。
                                    書記官   洪明媚
中        華        民        國   八十九   年   十   月    二    日
附論罪科刑依據之法條：
刑法第二百八十四條
因過失傷害人者，處六月以下有期徒刑、拘役或五百元（已提高十倍為五千元）以下
罰金。致重傷者，處一年以下有期徒刑、拘役或五百元（已提高十倍為五千元）以下
罰金。
從事業務之人，因業務之過失傷害人者，處一年以下有期徒刑、拘役或一千元以下有
罰金。致重傷者，處三年以下有期徒刑。拘役或二千元以下罰金。


司法院資訊處製作；財團法人民間司法改革基金會備份。
